【裁判字號】    98,訴,1451
【裁判日期】    981230
【裁判案由】    違反毒品危害防制條例
【裁判全文】
臺灣屏東地方法院刑事判決              98年度訴字第1451號
公  訴  人  臺灣屏東地方法院檢察署檢察官
被      告  甲○○
上列被告因違反毒品危害防制條例案件，經檢察官提起公訴（98
年度毒偵字第1229號），被告於準備程序期日就被訴事實為有罪
之陳述，本院合議庭裁定由受命法官獨任進行簡式審判程序，判
決如下：
    主  文
甲○○施用第一級毒品，處有期徒刑陸月，如易科罰金，以新臺
幣壹仟元折算壹日，扣案檢驗後淨重零點零伍零公克之第一級毒
品海洛因壹包連同包裝袋沒收銷燬之。
    事  實
一、甲○○前因犯施用毒品案件，經本院以87年度毒聲字第31號
    裁定送勒戒處所觀察、勒戒，因認有繼續施用毒品傾向，次
    經本院以87年度毒聲更字第2 號裁定令入戒治處所施以強制
    戒治，惟以保護管束代之，而於民國88年7 月3 日保護管束
    期滿，並由臺灣屏東地方法院檢察署檢察官以88年度戒毒偵
    字第16號為不起訴處分確定；其又因犯施用毒品案件，經本
    院以88年度毒聲字第1721號裁定送勒戒處所觀察、勒戒後，
    認有施用毒品傾向，經檢察官聲請強制戒治並提起公訴，戒
    治部分經本院以88年度毒聲字第2056號裁定令入戒治處所施
    以強制戒治，又經本院以89年度毒聲字第298 號裁定停止戒
    治付保護管束，而於89年9 月14日保護管束期滿未經撤銷視
    為強制戒治執行完畢，起訴部分則經本院以88年度易字第15
    29號判決判處應執行有期徒刑1 年，嗣於90年9 月17日縮刑
    期滿執行完畢。詎其仍不知悔改，復基於施用第一級毒品海
    洛因之犯意，於98年7 月8 日9 時許，在屏東縣新園鄉○○
    路旁之田裡，以將海洛因置於注射針筒內加水稀釋後持以注
    射手臂之方式，施用第一級毒品海洛因1 次。嗣於同年月9
    日11時50分許，其在屏東縣新園鄉○○村○○路251 之5 號
    前為警盤查，並在有偵查犯罪職權之警員尚未發覺其上開施
    用毒品犯行前，即主動交出其所有之第一級毒品海洛因1 包
    （檢驗後淨重0.050 公克），復坦承上情而自首，嗣亦同意
    警方採尿送驗，因其尿液檢出嗎啡陽性反應，而悉上情。
二、案經高雄縣政府警察局小港分局報請臺灣屏東地方法院檢察
    署檢察官偵查起訴。
    理  由
一、按本件被告甲○○所犯為死刑、無期徒刑、最輕本刑3 年以
    上有期徒刑以外之罪，亦非屬高等法院管轄之第一審案件，
    其於準備程序進行中，先就被訴事實為有罪之陳述，經告知
    簡式審判程序之旨，並聽取檢察官、被告之意見後，本院合
    議庭依刑事訴訟法第273 條之1 第1 項裁定進行簡式審判程
    序，是本案之證據調查，依同法第273 條之2 規定，不受同
    法第159 條第1 項、第161 條之2 、第161 條之3 、第163
    條之1 ，及第164 條至第170 條所規定證據能力認定及調查
    方式之限制，合先敘明。
二、事實認定部分：
  (一)上揭事實，業據被告甲○○於本院審理時坦承不諱；而扣案
    之白色粉末1 包（檢驗後淨重0.050 公克）經鑑定結果，屬
    第一級毒品海洛因乙情，有高雄市立凱旋醫院98年10月12日
    高市凱醫驗字第11405 號濫用藥物成品檢驗鑑定書1 紙（見
    偵卷第14頁）在卷可佐。又被告本次於警局所採之尿液經送
    該院以「酵素免疫法」初篩及「氣相層析質譜法」複驗結果
    ，確呈嗎啡陽性反應，有該院98年7 月29日所出具之濫用藥
    物尿液檢驗報告1 紙（見偵卷第7 頁）及高雄市政府警察局
    小港分局毒品案嫌疑人尿液代碼與姓名對照表1 紙（見警卷
    第19頁）存卷可佐。此外，復有高雄市政府警察局小港分局
    搜索扣押筆錄1 份（見警卷第11-13 頁）、扣押物品目錄表
    1 紙（見警卷第15頁）、職務報告書1 份（見本院卷第15-1
    6 頁）、本院公務電話紀錄1 紙（見本院卷第17頁）及現場
    照片4 張（見警卷第25-26 頁）在卷可稽。是被告上開任意
    性自白核與客觀事實相符，而可採信。
  (二)又按毒品危害防制條例於92年7 月9 日修正公布，自93年1
    月9 日施行，其中第20條、第23條將施用毒品之刑事處遇程
    序，區分為「初犯」及「5 年內再犯」、「5 年後再犯」。
    依其立法理由之說明：「初犯」，經觀察、勒戒或強制戒治
    後，應為不起訴處分或不付審理之裁定；經觀察、勒戒或強
    制戒治執行完畢釋放後，「5 年內再犯」者，因其再犯率甚
    高，原實施之觀察、勒戒及強制戒治既已無法收其實效，爰
    依法追訴或裁定交付審理。至於經觀察、勒戒或強制戒治執
    行完畢釋放後，「5 年後再犯」者，前所實施之觀察、勒戒
    或強制戒治已足以遮斷其施用毒品之毒癮，為期自新及協助
    其斷除毒癮，仍適用「初犯」規定，先經觀察、勒戒或強制
    戒治之程序。從而依修正後之規定，僅限於「初犯」及「5
    年後再犯」二種情形，始應先經觀察、勒戒或強制戒治程序
    。倘被告於5 年內已再犯，經依法追訴處罰，縱其第3 次（
    或第3次 以上）再度施用毒品之時間，在初犯經觀察、勒戒
    或強制戒治執行完畢釋放5 年以後，已不合於「5 年後再犯
    」之規定，且因已於「5 年內再犯」，顯見其再犯率甚高，
    原實施觀察、勒戒或強制戒治，已無法收其實效，即應依該
    條例第10條處罰，最高法院95年度第7 次刑事庭會議決議意
    旨可資參照。查被告如事實欄第一部分所載，前因犯施用毒
    品案件，經本院以87年度毒聲字第31號裁定送勒戒處所觀察
    、勒戒，因認有繼續施用毒品傾向，次經本院以87年度毒聲
    更字第2 號裁定令入戒治處所施以強制戒治，惟以保護管束
    代之，而於88年7 月3 日保護管束期滿，並由臺灣屏東地方
    法院檢察署檢察官以88年度戒毒偵字第16為不起訴處分確定
    ；又因犯施用毒品案件，經本院以88年度毒聲字第1721號裁
    定送勒戒處所觀察、勒戒後，認有施用毒品傾向，經檢察官
    聲請強制戒治並提起公訴，戒治部分經本院以88年度毒聲字
    第2056號裁定令入戒治處所施以強制戒治，又經本院以89年
    度毒聲字第298 號裁定停止戒治付保護管束，而於89年9 月
    14日保護管束期滿未經撤銷視為強制戒治執行完畢，起訴部
    分則經本院以88年度易字第1529號判決判處應執行有期徒刑
    1 年，嗣於90年9 月17日縮刑期滿執行完畢等情，有臺灣高
    等法院被告前案紀錄表、本院87年度毒聲更字第2 號裁定影
    本1 紙（見本院卷第18頁）、本院88年度毒聲字第2056 號
    裁定影本1 紙（見本院卷第19頁）、臺灣屏東地方法院檢察
    署檢察官88年度毒偵字第95號起訴書影本1 紙（見本院卷第
    20頁）及本院88年度易字第1529號判決影本1 紙（見本院卷
    第21頁）存卷可憑。則被告初犯施用毒品案件，經觀察、勒
    戒及強制戒治以保護管束代之執行完畢後，5 年內既再有施
    用毒品犯罪之前科紀錄，揆諸上開決議意旨，其本件施用毒
    品犯行仍得依法追訴、處罰。
  (三)綜上所述，本件事證明確，被告犯行洵堪認定，自應依法論
    科。
三、查海洛因係屬毒品危害防制條例第2 條第2 項第1 款所規定
    之第一級毒品，故核被告所為係犯毒品危害防制條例第10條
    第1 項之施用第一級毒品罪。被告非法持有第一級毒品海洛
    因之低度行為，已為其進而施用之高度行為所吸收，故不另
    論罪。被告於有偵查犯罪職權之警員尚未發覺其上開施用毒
    品犯行前，即主動交出其持有之毒品並向警方坦承上情而自
    首等情，業經被告於本院審理時陳述明確（見本院審判筆錄
    第4 頁），另經檢察官於起訴書犯罪事實欄中具體敘明，復
    有上開職務報告書及本院公務電話紀錄附卷可憑。堪認被告
    於具偵查職權之員警尚未發覺其上開施用毒品犯行前已自首
    甚明，考量其勇於面對司法，爰依刑法第62條前段減輕刑度
    。茲審酌被告身體健全，竟不知謹慎自持而吸食毒品，且經
    觀察、勒戒、強制戒治及刑之執行後，仍再為本件施用毒品
    犯行，足見戒癮之意志力實屬不堅，惟念及其施用毒品之犯
    行，在本質上乃屬戕害自身身心健康之行為，且能坦承犯行
    ，犯罪後之態度尚稱良好，又本件係被告於前次施用毒品案
    件執行完畢出監後第一度為警查獲，相隔已近8 年，堪認其
    尚未陷溺於毒品而達濫用無法控制之程度，另兼衡其智識程
    度、生活狀況等一切情狀，依公訴人之請就其所犯量處如主
    文所示之刑，另考量其年齡、職業、收入、社會地位等節，
    諭知易科罰金之折算標準，以資懲儆。扣案之海洛因1 包（
    檢驗後淨重0.050 公克），係屬毒品危害防制條例第2 條第
    2 項第1 款之第一級毒品，並與被告本件施用第一級毒品犯
    行有關，應依毒品危害防制條例第18條第1 項前段規定，宣
    告沒收銷燬之；而包裝毒品所用之包裝袋，因包裝毒品之故
    ，均會有極微量毒品殘留而無法與毒品完全析離，亦應一併
    視為本件查獲之第一級毒品海洛因，而同依上開規定宣告沒
    收銷燬之，另鑑驗耗損之毒品因已滅失，自無庸宣告沒收銷
    燬，併此敘明。
據上論斷，應依刑事訴訟法第273 條之1 第1 項、第299 條第1
項前段，毒品危害防制條例第10條第1 項、第18條第1 項前段，
刑法第11條、第41條第1 項前段、第62條前段，判決如主文。
本案經檢察官任亭到庭執行職務
中    華    民    國    98    年    12    月    30    日
                  刑事第五庭  法  官  程士傑
以上正本證明與原本無異。
如不服本判決應於收受判決後10日內向本院提出上訴書狀，並應
敘述具體理由；其未敘述上訴理由者，應於上訴期間屆滿後20日
內向本院補提理由書（均須按他造當事人之人數附繕本）「切勿
逕送上級法院」。
中    華    民    國    98    年    12    月    31    日
                              書記官  孫秀桃
附錄論罪科刑法條：
毒品危害防制條例第10條第1 項
施用第一級毒品者，處 6 月以上 5 年以下有期徒刑。

司法院資訊處製作；財團法人民間司法改革基金會備份。
